臺灣高雄地方法院刑事判決　　　　　　　　　　　　九十一年度易字第一七九八號
　　公　訴　人　臺灣高雄地方法院檢察署檢察官
　　被　　　告　己○○
　　選任辯護人　張賜龍
　　　　　　　　郭淑萍
　　被　　　告　丁○○
　　　　　　　　甲○○
右列被告等因贓物案件，經檢察官提起公訴（八十九年度偵字第一九０八四號），本
院判決如左：
    主  文
己○○故買贓物，處有期徒刑壹年陸月。
丁○○共同收受贓物，處有期徒刑陸月，如易科罰金，以參佰元折算壹日。
甲○○共同收受贓物，處有期徒刑肆月，如易科罰金，以參佰元折算壹日。
    事  實
一、己○○曾犯有誣告、竊佔、贓物等前科，其於民國八十八年間因贓物案件，經本
    院於八十九年六月十三日判處有期徒刑四月，緩刑二年確定，現仍在緩刑期間（
    不構成累犯），詎己○○於緩刑期間仍不知悔改，其係位於高雄縣大寮鄉○○村
    ○○路一八九號泉成機車行負責人，從事機車修理及中古機車買賣業務。己○○
    於八十九年八月二十九日（起訴書誤載為十九日）上午九時許，在高雄縣大寮鄉
    ○○○路黃昏市場旁，明知真實姓名年籍均不詳綽號成年男子「雄仔」兜售如附
    表所示之機車三輛均係他人失竊來路不明之贓車，擬拆解丟棄足以辨識贓車之引
    擎蓋及車牌等物，再將其餘車體拼裝在汰舊之機車，藉以販售圖利，而基於故買
    贓物之故意，以每輛新台幣（下同）四至五千元與市價顯不相當之價格購入，綽
    號「雄仔」於同日上午九時許，在高雄縣大寮鄉○○○路黃昏市場旁先交付附表
    編號一、二所示之贓車予己○○，其後又於同日中午十二時許以前之某時，在上
    址交付附表編號三所示之贓車予己○○。
二、丁○○自八十九年一月間起受僱於己○○，甲○○自八十九年五、六月間起受僱
    於己○○，均擔任修理機車之工人。己○○於八十九年八月二十九日故買如附表
    編號一、二所示之贓車後，騎至以丁○○名義向不知情朱秀枝承租位於高雄縣鳳
    山市○○鄉○○路二一之一號一、二樓房屋內，並於八十九年八月二十九日上午
    九時許，指示丁○○、甲○○前往上址拼裝機車，丁○○、甲○○明知如附表編
    號一、二所示之機車均係己○○故買來路不明之贓車，仍基於共同之犯意聯絡，
    前往上址承租房屋內共同收受之，並以每輛一千二百元代價，從事拆解拼裝贓車
    。嗣於同日中午十二時許，為警在上址實施逕行搜索時，當場查獲如附表編號一
    、二贓車，及正從事拼裝機車工作之丁○○、甲○○，於警方在場清查時，適己○○騎乘附表編號三所示贓車前來上址，欲供丁○○、甲○○拆解拼裝時，亦為
    警當場逮獲。
三、案經高雄縣警察局鳳山分局報請台灣高雄地方法院檢察署檢察官偵查起訴。
    理  由
一、訊據被告己○○坦承右開時、地明知為贓車仍故買之犯行，被告丁○○、甲○○
    固坦承右開時、地拆解拼裝機車之事實，惟均否認有贓物之認識，被告丁○○辯
    稱：我受僱於己○○修理機車，己○○說他有工具無處可放置，要我以我本人之
    名義承租房屋供他放置工具，案發當日己○○指示我至租屋處修機車云云，被告
    甲○○辯稱：我受僱於己○○第一天上班，與丁○○一起至查獲地點修理機車，
    由丁○○教我如何拆解機車，丁○○並稱拆解拼裝之機車是要供他自己騎用云云
    。
二、經查：
  (一)警方於八十九年八月二十九日中午十二時許，在位於高雄縣鳳山市○○鄉○○路
    二一之一號一、二樓房屋內實施逕行搜索時，當場查獲如附表編號一、二贓車，
    被告丁○○、甲○○正在從事機車拆解拼裝工作，於警方在現場清查時，適被告
    己○○騎乘附表編號三所示贓車前來上址，亦為警當場逮獲，而如附表編號一、
    二、三所示之機車，係被害人乙○○、戊○○、丙○○所有且失竊之贓車等情，
    業據被告己○○、丁○○、甲○○於本院審理中供認不諱，並據被害人乙○○、
    戊○○、丙○○於警訊中供述明確，並有執行逕行搜索結果報告書、搜索扣押證
    明筆錄各一紙、領結、車籍作業系統─查詢認可資料各三紙、現場照片十二幀附
    卷可參。又位於高雄縣鳳山市○○鄉○○路二一之一號一、二樓房屋，係被告丁○○於八十九年四月三十日向不知情案外人朱秀枝承租，約定租期為自八十九年
    五月一日起至九十年四月三十日止，月租一萬五千元，承租人連帶保證人為被告
    己○○等情，此有房屋租賃契約書一份附卷可證，並據證人陳東益於警訊中指陳
    ：位於高雄縣鳳山市○○鄉○○路二一之一號一、二樓房屋是我與朱秀枝之夫陳
    振賴共同出資購買，以朱秀枝名義登記為所有權人，丁○○承租時說是要供住家
    之用等語明確（證人陳東益警訊筆錄）。另被告己○○於本院審理中供承：我於
    八十九年八月二十九日上午九時許，在高雄縣大寮鄉○○○路黃昏市場旁向「雄
    仔」一次購買三輛贓車，每輛四千至五千元，「雄仔」於上午九時許交付二輛，
    中午約十二時至下午一時許又在同一地點交付一輛等語（本院九十一年七月二十
    三日審判筆錄），又附表編號一、三所示之機車出廠年份均為八十八年，距被告
    己○○向「雄仔」購入之時間不過一年餘，且由查獲現場照片可知，失竊贓車之
    外觀新穎，被告己○○於本院審理中自承失竊之贓車當時市價約三、四萬元（本
    院九十一年七月十六日訊問筆錄），被告己○○係從事機車修理及買賣之專業人
    士，明知「雄仔」兜售之機車當時市價不只四、五千元，竟以與市價極不相當之
    價格購入，其有故買贓物之認識，至為明確，被告己○○自白故買贓物之犯行，
    核與事實相符，犯行至堪認定。
  (二)被告丁○○雖於本院審理中迭次否認有贓車之認識，然查，被告丁○○於警訊之
    初已供認：我住在己○○家中，今日（即八十九年八月二十九日）九時左右，己○○告訴我與甲○○，該處有二部贓車要我與甲○○去拆解，該處所是己○○叫
    我去承租的，替己○○拆解一部機車代價一千二百元，我與甲○○均知悉拆解的
    是失竊機車等語（丁○○八十九年八月二十九日警訊筆錄），復於偵訊中陳明：
    我知是贓車，拆一部代價一千二百元，拆解後買舊車借屍還魂再出售，我拼裝好
    就交給老闆（指被告己○○）等語甚明（偵查第三十頁反面）。又被告丁○○於
    警、偵訊中均坦承其自八十九年一、二月間起受僱於被告己○○，距八十九年八
    月二十九日為警查獲本案時，被告丁○○從事機車修理已有八月之久，其對於機
    車已具有相當之專業知識，竟於八十九年四月三十日甘願配合雇主被告己○○，
    以其名義承租房屋以供被告己○○放置機車及拆解工具，並且受被告己○○之指
    示，於上班時段，不在被告己○○經營之機車行內修理機車，反而與被告甲○○
    前往以其名義承租之房屋拆解拼裝機車，上開各項舉動，已悖於受僱從事修理機
    車工作之常態，況且被告丁○○於本院審理中自承拆解拼裝方式係將引擎蓋及車
    牌等物拆解，再將其餘車體拼裝在汰舊之機車（本院九十一年七月十六日訊問筆
    錄），足認其工作內容係將被拆解機車可資辨識部分拆卸以免被察覺，據上各情
    ，在在證明被告丁○○明知其拆解附表編號一、二之機車係被告己○○故買之贓
    車，仍予以收受拆解拼裝至明，被告丁○○空言辯稱其不知拆解拼裝之機車為贓
    車，顯係事後卸責之詞，委無可信。
  (三)被告甲○○雖於本院審理中亦迭次否認有贓車之認識，然查，被告丁○○於警訊
    中供認其與被告甲○○受僱於被告己○○已有四月之久，均知悉拆解拼裝之機車
    為贓車等語（丁○○八十九年八月二十九日警訊筆錄），被告己○○於警訊及本
    院審理中均陳稱：甲○○在機車行幫忙已有二、三個月之久等語，是以被告甲○○辯稱其第一天上班，不知所拆解拼裝之機車係贓車等情，核與事實不符，其所
    辯，是否可採，實有可疑。再參酌一般人對於將較新穎之機車車牌及引擎蓋等足
    資辨識之部分拆下，其餘部分拼裝在較舊之機車上之行為，已足以引以相當之懷
    疑所拆解者為贓車，被告甲○○受僱於被告己○○從事機車修理工作已有二至四
    月之久，竟於八十九年八月二十九日一反常態不在受僱地點即泉成機車行內修理
    機車，與被告丁○○同至查獲承租房屋內，從事拆解拼裝機車，其有贓車之認識
    ，至為明確。
  (四)被告己○○故買贓物，被告丁○○、甲○○共同收受贓物之犯行，罪證明確，應
    依法論罪科刑。
三、核被告己○○所為，係犯刑法第三百四十九條第二項故買贓物罪，被告丁○○、
    甲○○所為，係犯刑法第三百四十九條第一項收受贓物罪。被告丁○○、甲○○
    二人上開收受贓物犯行，有犯意聯絡及行為分擔，均為共同正犯。公訴人認被告
    丁○○、甲○○二人與被告己○○共同涉犯第三百四十九條第二項故買贓物罪嫌
    ，然查，被告丁○○、甲○○並未共同出資購買贓車，事前亦不知被告己○○向
    「雄仔」購買贓車等情，係已據被告己○○、丁○○、甲○○於本院審理中陳述
    明確，據此，並無證據證明被告丁○○、甲○○就故買贓物犯行，有何事前或事
    中犯意聯絡或行為分擔，難認被告丁○○、甲○○有何故買贓物犯行，但被告丁○○、甲○○明知被告己○○交付拆解拼裝之機車為贓車仍予以收受，已如前述
    ，此部分犯行與公訴人認被告丁○○、甲○○基本社會事實同一，本院自得變更
    起訴法條。又公訴人認被告己○○連續購買三輛機車係犯連續故買贓物罪，然被
    告己○○已於本院審理中陳明其係一次向綽號「雄仔」購買三輛贓車，綽號「雄
    仔」分二次交付，第一次交付二輛，第二次交付一輛等情，詳如前述，是以被告
    己○○係以一個故買贓物行為，分二次收受故買之贓車，為單純一罪，公訴人認
    被告己○○連續故買贓物，尚有誤會。爰審酌被告己○○前已有贓物犯行，在緩
    刑期間，不知體念緩刑之政策在於使其自新，竟又為貪圖不法利益，再犯故買贓
    物，使他人竊取之贓物有銷贓之管道，助長竊風盛行，致被害人受有財產損害，
    惡性非輕，惟念其犯後坦承犯行；被告丁○○、甲○○年輕力壯，本應努力從事
    正當之工作賺錢，竟為不法所得，明知其收受者為贓車，甘願為被告己○○拆解
    拼裝，被告丁○○為主要拆解拼裝之人，被告甲○○協助拆解拼裝，二人涉案程
    度不同，及均於本院審理中仍飾詞否認犯行，未見有何悔意等一切情狀，爰各量
    處如主文所示之刑，併諭知告丁○○、甲○○易科罰金之折算標準（被告丁○○
    、甲○○行為時雖係在刑法第四十一條第一項於九十年一月十二日公布修正前，
    參照台灣高等法院九十年度法律座談會結論意見，逕依新修正刑法第四十一條第
    一項規定諭知易科罰金之折算標準，毋庸比較新舊法）。公訴人認被告丁○○自
    始坦承犯行，又係受僱於被告己○○，未直接獲利，聲請本院併予宣告緩刑三年
    ，然查，被告丁○○於本院審理中推翻其於警、偵訊中之自白，改辯稱其不知所
    收受者為贓車云云，本院認其於本院審理中犯後態度不佳，未見就其收受贓物犯
    行有何悔改之意，本院認所宣告之刑並無暫不執行之必要，不宜為緩刑之諭知，
    附此敘明。至查扣之工具一批，雖係被告己○○所有，業據被告己○○、丁○○
    、甲○○於本院審理中供承在卷，惟並非違禁物，且非供被告己○○所犯故買贓
    物所用或預備之物，亦非犯罪所得之物，爰不為沒收之諭知。
據上論斷，應依刑事訴訟法第二百九十九條第一項前段、第三百條、刑法第二十八條
、第三百四十九條第一項、第二項、第四十一條第一項、罰金罰鍰提高標準條例第一
條前段、第二條，判決如主文。
本案經檢察官陳宗吟到庭執行職務。
中      華民      國      九十一      年      八      月    六    日
                                  臺灣高雄地方法院刑事第四庭
                                      法  官  張  桂  美
右正本證明與原本無異。
如不服本判決，應於判決送達後十日內，向本院提出上訴狀。
                                      書記官  吳  金  霞
中      華      民      國      九十一      年      八      月    六    日
附表：
┌──┬───┬────┬────┬──────┬────┬─────┐
│編號│機車所│車  號  │引擎號碼│失竊時間    │失竊地點│出廠年月  │
│    │有人  │        │        │            │        │          │
├──┼───┼────┼────┼──────┼────┼─────┤
│一、│乙○○│YMG-752 │SA25AX- │89年8月29日 │高雄市三│1998年10月│
│    │      │        │263583  │            │民區建國│          │
│    │      │        │        │            │二路三０│          │
│    │      │        │        │            │０號    │          │
├──┼───┼────┼────┼──────┼────┼─────┤
│二、│丙○○│XTA-927 │5FM-2185│89年8月29日 │高雄市六│1999年12月│
│    │      │        │92      │            │合路與南│          │
│    │      │        │        │            │華路口  │          │
├──┼───┼────┼────┼──────┼────┼─────┤
│三、│戊○○│FYF-427 │4DM-0523│89年8月29日 │高雄市新│1900年    │
│    │      │        │30      │            │興區七賢│          │
│    │      │        │        │            │二路八號│          │
└──┴───┴────┴────┴──────┴────┴─────┘
參考法條：刑法第三百四十九條第一項、第二項。
收受贓物者，處三年以下有期徒刑、拘役或五百元以下罰金。
搬運、寄藏、故買贓物或為擔保者，處五年以下有期徒刑、拘役或科或併科一千元以
下罰金。
因贓物變得之財物，以贓物論。
